臺灣臺北地方法院刑事判決　　　　　　　　　　　　　九十三年度訴字第七０六號
　　公　訴　人　臺灣臺北地方法院檢察署檢察官
　　被　　　告　戊○○
　　指定辯護人　本院公設辯護人　陳德仁
右列被告因偽造有價證券等案件，經檢察官提起公訴（九十二年度偵字第二四五四九
號），本院判決如左：
    主  文
戊○○意圖供行使之用，而偽造有價證券，處有期徒刑貳年陸月。如附表所示之本票
壹紙上偽造之「乙○○」簽名及指印各壹枚、及借貸無息證明書上偽造之「丁○○」
簽名及指印各壹枚均沒收。
    事  實
一、緣甲○○、丙○○與綽號「阿光」姓名、年籍不詳之成年男子，共同基於以乘他
    人急迫，以收取與原本顯不相當重利之概括犯意聯絡，於中國時報及自由時報分
    類廣告欄中刊登廣告，表示可借款予不特定之人（甲○○、丙○○涉嫌重利部分
    業經本院另行審結判決有罪），適戊○○因急需資金週轉，遂連續於民國九十二
    年七月一日、及同年八月十二日某時許，撥打前開廣告中之電話與甲○○等人聯
    絡，表示急需現金新臺幣（下同）三萬元週轉，甲○○、丙○○遂與戊○○分別
    相約在臺北縣新店市○○路六巷十六號戊○○住處附近、及臺北縣中和市之某不
    詳廟口等處，趁戊○○急迫需錢孔急之際，貸以其三萬元兩次，並均先預扣第一
    期利息五千五百元，實際僅交付戊○○二萬四千五百元，並約定於九日內還款，
    逾期則以每九日為一期、每期利息四千五百元之方式計息，並要求戊○○須簽立
    面額為六萬元、七萬元之本票各一紙作為擔保。詎料於九十二年八月十二日第二
    次交付款項時，因甲○○、丙○○要求戊○○須同時提供以其母乙○○名義為發
    票人之本票、及以其父丁○○名義簽立之借貸無息證明書，以作為擔保，及日後
    未按期清償時追討之債權憑證；戊○○為順利貸得前揭款項，在未事先徵得其父
    母丁○○、乙○○之同意下，竟當場分別偽簽「乙○○」、「丁○○」之簽名於
    前揭面額七萬元之本票、及借貸無息證明書上，再持以向甲○○、丙○○二人行
    使而貸得款項，均足以生損害於乙○○、丁○○本人。嗣因戊○○無法如期支付
    第二次借款之利息，甲○○、丙○○二人遂於九十二年十月十一日晚上七時十分
    許，前往戊○○住處討債，經乙○○報警當場查獲，並扣得戊○○所簽發之七萬
    元本票及借貸無息證明書各一紙。
二、案經臺北縣政府警察局新店分局報請臺灣臺北地方法院檢察署檢察官偵查起訴。
    理  由
一、右揭事實，業據被告戊○○於警詢、偵查及本院審理中坦承不諱（參見偵卷第二
    二、二三頁、六二至六七頁、及本院九十三年七月八日審判筆錄），核與共同被
    告甲○○、丙○○於警詢、偵查及本院審理中供述之情節，亦屬相符（參見偵查
    卷第八至二一頁、第七二至七六頁及本院九十三年六月二十三日準備程序筆錄）
    ，並經被害人丁○○、乙○○於警詢、偵查中指述甚詳（參見偵卷第二四至三十
    頁、六三至六七頁），此外，復有被告戊○○所簽發之本票及借貸無息證明書各
    一紙附卷可稽（參見偵卷第四七、四八頁），足徵被告前揭任意性之自白，應予
    事實相符，而堪以信為真實。本案事證已臻明確，被告犯行，洵堪認定，應依法
    論科。
二、核被告戊○○所為，係犯刑法第二百十六條、第二百十條之行使偽造私文書罪、
    第二百零一條第一項之偽造有價證券罪。被告偽造「丁○○」、「乙○○」署押
    及按捺指印之行為，分別為偽造上開借貸無息證明書之私文書、及如附表所示本
    票之部分行為，且其行使偽造本票有價證券之低度行為，為意圖供行使之用而偽
    造有價證券之高度行為所吸收，而偽造私文書之低度行為，復為行使偽造私文書
    之高度行為吸收，均不另論罪。被告同時間行使偽造私文書及偽造有價證券，係
    以一行為觸犯行使偽造私文書罪、及意圖供行使之用而偽造有價證券罪，為想像
    競合犯，應從一重之意圖供行使之用而偽造有價證券罪論處罰。另被告既係在共
    同被告甲○○、丙○○面前當場簽發如附表所示之本票，則雖上開本票係供擔保
    借款之用，然被告甲○○、丙○○二人亦知悉被告戊○○並未獲得其父母之授權
    或同意而偽造有價證券，自無陷於錯誤之可能，且參諸被告戊○○於借款後已清
    償逾越本金金額之利息，然認有不法所有之意圖，是本件應不另論詐欺罪，附此
    敘明。次查，被告戊○○因經濟週轉困難、一時失慮而罹重典，且其偽造系爭本
    票，依常情推斷，無非在無力償債之情況下，以親人名義擔保，作為緩期清償之
    憑據，尚無其他不法所有之意圖，又因其授受通常僅存於債權人與債務人之間，
    亦不致影響交易秩序太大，犯罪情狀尚可憫恕，不宜遽爾科處重刑，情輕法重，
    應依刑法第五十九條之規定減輕其刑。爰審酌被告前有竊盜、施用毒品前科，且
    經臺灣高等法院以八十八年上訴字第一七三九號案件判處有期徒刑三年六月確定
    ，仍於假釋附保護管束期間，猶不知謹慎自持之素行（有臺灣高等法院被告全國
    前案紀錄表一紙附卷可稽），其因經濟週轉困難、一時短於思慮之犯罪動機，不
    循合法正當途徑解決債務問題、犯罪動機係為向地下錢莊借款、票據面額非鉅、
    以他人名義簽發本票及債權憑證，對被害人之財產及信用造成之影響，及犯後坦
    承犯行，且未造成被害人即其父母丁○○、乙○○之實質損害等一切情狀，量處
    如主文所示之刑。
三、如附表所示之本票就發票人戊○○部分並未偽造，故僅就偽造之「乙○○」簽名
    一枚、指印一枚，不問屬於犯人與否宣告沒收。另借貸無息證明書上偽造之「丁○○」簽名及指印各一枚，不問屬於犯人與否，亦應宣告沒收。
據上論斷，應依刑事訴訟法第二百九十九條第一項前段，刑法第二百零一條第一項、
第二百十六條、第二百十條、第五十五條、第五十九條、第二百十九條，罰金罰鍰提
高標準條例第一條前段，判決如主文。
本案經檢察官張書華到庭執行職務
中      華      民      國    九十三    年      七      月    十五    日
                                臺灣臺北地方法院刑事第十三庭
                                    審判長法  官  朱  瑞  娟
                                          法  官  陳  慧  萍
                                          法  官  吳  佳  薇
如不服本判決，應於判決送達後十日內，向本院提出上訴狀。
右正本與原本無異。
                                          書記官  許  博  為
中      華      民      國    九十三    年      七      月    十五    日
附錄本案所犯法條全文
刑法第二百零一條
意圖供行使之用，而偽造、變造公債票，公司股票或其他有價證券者，處三年以上十
年以下有期徒刑，得併科三千元以下罰金。
行使偽造、變造之公債票、公司股票或其他有價證券或意圖供行使之用收集或交付於
人者，處一年以上七年以下有期徒刑，得併科三千元以下罰金。
刑法第二百十六條
行使第二百十條至第二百十五條之文書者，依偽造、變造文書或登載不實事項或使登
載不實事項之規定處斷。
刑法第二百十條
偽造、變造私文書，足以生損害於公眾或他人者，處五年以下有期徒刑。
附表
┌──────────┬────────────┬───────────┐
│  發  票  日        │ 發  票  人             │  本  票  金  額      │
│                    │                        │  （新台幣）          │
├──────────┼────────────┼───────────┤
│九十二年八月十二日  │ 戊○○、乙○○         │  七萬元              │
└──────────┴────────────┴───────────┘
